【裁判字號】    98,易,3249
【裁判日期】    990318
【裁判案由】    侵占
【裁判全文】
臺灣臺中地方法院刑事判決              98年度易字第3249號
公  訴  人  臺灣臺中地方法院檢察署檢察官
被      告  丙○○
上列被告因侵占案件，經檢察官提起公訴（98年度偵緝字第1939
號），本院判決如下：
    主    文
丙○○意圖為自己不法之所有，而侵占自己持有他人之物，處有
期徒刑參月，如易科罰金，以新臺幣壹仟元折算壹日。
    犯罪事實
一、丙○○於民國95年間因與七顆星企業有限公司（以下簡稱七
    顆星公司）合作在新竹縣五峰鄉種植蔬菜，為運送物品便利
    ，七顆星公司遂將車牌號碼3492-PY（起訴書誤為3492-GY）
    號自用小貨車，交由丙○○保管使用。然因連年虧損，雙方
    乃於96年10月間結束合作關係。嗣因丙○○有意繼續在該處
    從事耕作，乃向七顆星公司當時之負責人乙○○，表明願意
    將七顆星公司已在該處投資之相關設備連同上開車輛，以新
    臺幣（下同）10萬元繼受，然丙○○事後卻遲未付款。七顆
    星公司見丙○○並無付款之真意，遂向丙○○要求返還上開
    自用小貨車。而丙○○明知雙方合作關係已消滅，且七顆星
    公司已不願意將上開自用小貨車出售，應將該車返還予七顆
    星公司，詎其竟基於意圖為自己不法所有之犯意，屢經七顆
    星公司催討，均拒絕返還車輛，繼續使用該車輛，而將該車
    侵占入己。
二、案經七顆星公司負責人林三奇向臺灣臺中地方法院檢察署檢
    察官告訴偵辦。
    理  由
壹、證據能力部分：
一、按被告以外之人於審判外之言詞或書面陳述，除法律有規定
    者外，不得作為證據；被告以外之人於審判中有下列情形之
    一，其於檢察事務官、司法警察官或司法警察調查中所為之
    陳述，經證明具有可信之特別情況，且為證明犯罪事實之存
    否所必要者，得為證據：一、死亡者。二、身心障礙致記憶
    喪失或無法陳述者。三、滯留國外或所在不明而無法傳喚或
    傳喚不到者。四、到庭後無正當理由拒絕陳述者；該言詞或
    書面陳述，雖不符刑事訴訟法第159條之1至第159條之4之規
    定，而經當事人於審判程序同意作為證據，法院審酌該言詞
    陳述或書面陳述作成時之情況，認為適當者，亦得為證據；
    當事人、代理人或辯護人於法院調查證據時，知有第159條
    第1項不得為證據之情形，而未於言詞辯論終結前聲明異議
    者，視為有前項之同意，刑事訴訟法第159條第1項、第159
    條之3、第159條之5分別定有明文。核其立法理由在於傳聞
    證據未經當事人之反對詰問予以核實，乃排斥其證據能力。
    惟當事人如放棄對原供述人之反對詰問權，於審判程序表示
    同意該等傳聞證據可作為證據，此時，法院除認該傳聞證據
    欠缺適當性外，自可承認其證據能力。又當事人、代理人或
    辯護人於調查證據時，知有刑事訴訟法第159條第1項不得為
    證據之情形，卻表示「對於證據調查無異議」、「沒有意見
    」等意思，而未於言詞辯論終結前聲明異議者，應視為已有
    將該等傳聞證據採為證據之同意（參見最高法院94年度臺上
    字第2976號判決意旨）。
二、本件檢察官、被告及辯護人於審判期日，對本案之全部證據
    之證據能力均不爭執，復於審判期日就本院提示之證據於言
    詞辯論終結前，均未就所調查之證據主張有刑事訴訟法第15
    9條不得為證據之情形，且均表示無意見，本院審酌該等證
    據作成時，亦無不適當之處，是參考上開最高法院判決要旨
    ，應視為已有將該等傳聞之證據採為證據之同意，本案經調
    查之證據均有證據能力。
貳、實體部分：
一、認定犯罪事實所根據的證據及理由：
（一）訊據被告丙○○固坦承車牌號碼3492-PY自用小貨車是屬
      於七顆星企業有限公司所有，目前該車仍在丙○○處等情
      ，惟矢口否認有侵占犯行，並辯稱：車子當時是乙○○交
      所交付供其使用，不曉得有林三奇這個人，案子發生後才
      知道車子登記在公司名義之下，他曾經答應要還車，但因
      為車況不佳，無法開上高速公路，隨時都可以還車云云。
      惟本院查：
   1、車牌號碼3492-PY自用小客車，係登記在七顆星公司名義
      下，為七顆星公司所有，此有車號查詢汽車車籍資料1紙
      在卷可稽（本院卷第17頁）。而被告佔有使用該車，是因
      與七顆星公司合作從事種植蔬菜，由七顆星公司提供車輛
      給被告使用等情，亦據證人乙○○於本院審理中陳述明確
      ，此交付原因並為被告所不否認，應可認為實在。
   2、被告雖辯稱不曉得林三奇、案發前不知道車子是七顆星公
      司所有云云，然被告與七顆星公司合作之源由，係出於甲○○之介紹，而甲○○是因為與林三奇為小學到高中同學
      ，又與被告認識，所以介紹雙方合作，此經過為證人甲○○在本院陳述明確，被告對證人此部分所述此表示亦無意
      見。而介紹之初，雙方曾在屏東縣潮州鄉某餐廳吃飯談合
      作之事，此亦經證人乙○○、甲○○證述明確（本院卷第
      48頁背面、第53頁背面）。再者，車輛交付給被告使用當
      時，即隨同交付行車執照給被告，此經乙○○證述甚明（
      本院卷第49頁背面），被告亦表示該車行車執照確實其所
      持有（本院卷第56頁背面），而行車執照上明白記載，汽
      車車主為七顆星公司，顯然被告所稱：不曉得林三奇、案
      發前不知道車子是七顆星公司所有云云，均係謊言。
   3、又被告於本院中雖辯稱：拆夥之後沒有還車，是因為「他
      沒有要車子，都沒有提到車子的事」（本院卷第56背面）
      云云。然而證人乙○○於本院審理中，已具體指出，曾打
      過10幾次電話找被告，但被告不是不接，就是吵架，自己
      也曾親自上山三次找被告，但被告先說要買，後來一直沒
      付錢，她叫人去牽車子，但被告掛她電話等情（本院卷第
      49頁背面至第52頁）；另證人甲○○亦證稱：「有一次在
      97年11月、12月時，乙○○一直找我，為了這車子，乙○○說被告車子一直不還她，我就帶她去新竹縣五峰鄉找張
      天來，因為被告青蔥都賣給張天來，由張天來把車子開回
      來，張天來的兒子答應要把車子開回來，但是條件是乙○○跟丙○○要說好，共同答應願意讓他兒子開回來才可以
      。後來乙○○跟我說，因為丙○○跟她說車子剛保養好，
      不願意讓車子開下來」（本院卷第54背面），而被告對於
      甲○○上開證述亦表示：「他說的都是實話」、「張天來
      的兒子來跟我開車，我也答應，但車子開走要油錢」（本
      院卷第55背面）。顯然，與被告上開所稱：拆夥之後沒有
      還車，是因為「他沒有要車子，都沒有提到車子的事」云
      云，相互抵觸。足認為七顆星公司事後確實多方設法向被
      告索討車輛，但被告均未返還。
   4、再被告於本院審理中提出估價單2紙，並陳述自己為了車
      子花了7萬多元修理（本院卷第57頁背面），所以七顆星
      公司是同意被告使用車輛云云。然七顆星公司之乙○○，
      多次向被告索討車輛而無結果已如前述，被告非但拒絕返
      還車輛，而且寧可花7萬多元修車，也不願意給付5萬元車
      款給七顆星公司，顯然被告毫無意願向七顆星公司買車，
      只是不斷的找理由推託，而將車子一直據為己有使用。
（三）綜上事證，被告上開所辯均無可採信，本件事證明確，被
      告侵占犯行應可認定。
二、論罪科刑之理由：核被告丙○○所為，係犯刑法第335條第1
    項之侵占罪。爰審酌被告將車輛侵占使用，其犯罪手段係將
    所持有之物變易為所有之意而予侵占；其屢屢宣稱要還車子
    ，要付錢，但卻毫無履行之舉止；暨被告素無犯罪前科；告
    訴人因此所受之損害；及被告於犯罪後猶多方飾詞狡辯，毫
    無悔意，犯後態度不佳等一切情狀，量處如主文所示之刑，
    並諭知易科罰金之折算標準，以資懲儆。
據上論斷，應依刑事訴訟法第299條第1項前段，刑法第335條第1
項、第41條第1項前段，刑法施行法第1條之1第1項、第2項前段
，判決如主文。
本件經檢察官丁○○到庭執行職務。
中    華    民    國    99    年    3     月    18    日
                  刑事第八庭    審判長法  官  許金樹
                                      法  官  洪俊誠
                                      法  官  劉國賓
以上正本證明與原本無異。
如不服本判決應於收受判決後10日內向本院提出上訴書狀，並應
敘述具體理由；其未敘述上訴理由者，應於上訴期間屆滿後20日
內向本院補提理由書（均須按他造當事人之人數附繕本）「切勿
逕送上級法院」。
                                      書記官  張隆成
中    華    民    國    99    年    3     月    18    日
附錄論罪科刑法條
中華民國刑法第335條
（普通侵占罪）
意圖為自己或第三人不法之所有，而侵占自己持有他人之物者，處 5 年以
下有期徒刑、拘役或科或併科 1 千元以下罰金。
前項之未遂犯罰之。

司法院資訊處製作；財團法人民間司法改革基金會備份。
